【裁判字號】    98,台上,2758
【裁判日期】    980521
【裁判案由】    違反貪污治罪條例
【裁判全文】
最高法院刑事判決            九十八年度台上字第二七五八號
上  訴  人  甲○○
                    2段1137號
上列上訴人因違反貪污治罪條例案件，不服台灣高等法院中華民
國九十八年二月十二日第二審判決（九十七年度上訴字第三一○
八號，起訴案號：台灣桃園地方法院檢察署九十六年度偵字第一
三三七二號），提起上訴，本院判決如下：
    主  文
原判決撤銷，發回台灣高等法院。
    理  由
本件原判決認定上訴人甲○○有其事實欄所載之犯行，因而撤銷
第一審判決，改判仍論處上訴人不具公務員之身分，而對於依法
令服務於國家所屬機關而具有法定職務權限之公務員，關於違背
職務之行為，交付賄賂（並依中華民國九十六年罪犯減刑條例規
定予以減刑）罪刑，固非無見。
惟查：實施刑事訴訟程序之公務員，就該管案件，應於被告有利
及不利之情形，一律注意，刑事訴訟法第二條第一項定有明文。
依貪污治罪條例第十一條第四項規定，犯前三項（指該條第一項
至第三項）之罪而自首者，免除其刑；在偵查或審判中自白者，
減輕或免除其刑。此乃法定之減輕或免除，係採義務減免主義。
原判決事實認定，上訴人因另案涉嫌重利罪（已另行裁判），自
民國九十五年八月八日起羈押於台灣桃園看守所並禁止接見、通
信，其為求與家人聯絡，企圖勾串共犯、證人及湮滅、偽造證據
，以達脫免刑責之目的，基於對台灣桃園監獄（與台灣桃園看守
所合署）戒護科管理員詹堡期（已另案判刑確定）關於違背職務
之行為，交付賄賂之犯意，以新台幣（下同）五萬元之代價，商
請詹堡期違反規定，為之傳遞訊息及代轉書信予家人，經詹堡期
允諾，並自九十五年八月十三日起至同年九月三日止，已多次為
上訴人傳遞訊息與代轉書信予上訴人之岳母周王秀菊，及將其家
人處理後之訊息，回傳給上訴人。而不知情之周王秀菊，於第三
次與詹堡期見面時，已依上訴人在書信中之指示，先代上訴人支
付一萬元賄賂給詹堡期，其餘四萬元尚未及給付，即於九十五年
九月十五日被查獲等情，因認上訴人係犯貪污治罪條例第十一條
第三項、第一項之非公務員，對於公務員，關於違背職務之行為
，交付賄賂罪。惟依卷內資料，上訴人於檢察官偵查中已供述：
「我承認我錯了，我不應該『行賄』管理員幫我代轉書信串證，
請求從輕量刑」（見偵字第一三三七二號卷第十一頁）。嗣於第
一審，經審判長訊問「是否承認本件全部之犯罪事實」時，亦陳
述：「是，我承認全部之犯罪事實，請庭上給我自新機會」（見
第一審訴字第四九號卷第七十三頁）。原判決於理由欄亦記載：
「上開事實，迭據被告（上訴人）甲○○於偵查及……時坦承無
隱」（見原判決第四頁第十七行至第十八行）。於此情形，上訴
人所犯貪污治罪條例第十一條第三項、第一項之罪，是否合於同
法條第四項所規定「在偵查或審判中自白者，減輕或免除其刑」
之要件？原審未予調查、審酌，影響於事實之確定，本院無可據
以自為判決。上訴意旨指摘原判決不當，為有理由，應認有撤銷
發回更審之原因。
據上論結，應依刑事訴訟法第三百九十七條、第四百零一條，判
決如主文。
中    華    民    國  九十八  年    五    月  二十一  日
                      最高法院刑事第六庭
                          審判長法官  陳  世  雄
                                法官  魏  新  和
                                法官  吳  信  銘
                                法官  徐  文  亮
                                法官  李  英  勇
      本件正本證明與原本無異
                                      書  記  官
中    華    民    國  九十八  年    五    月  二十五  日
                                                Ａ


司法院資訊處製作；財團法人民間司法改革基金會備份。
